---
title: "Evaluación de impacto de la Reforma en Telecomunicaciones del 2013 en logro educativo en México"
author: "Cynthia Valdivia, Samantha Cervantes, Marco Ramos"
date: "Mayo 2021"
output:
  xaringan::moon_reader:
    css: xaringan-themer.css  
    self_contained: true
    lib_dir: libs
    nature:
      highlightStyle: github
      countIncrementalSlides: false
---
```{r setup, include=FALSE}
knitr::opts_chunk$set(echo = FALSE)
options(scipen = 999)
```

```{r xaringan-themer, include=FALSE, warning=FALSE}
library(xaringanthemer)
style_mono_accent(
  base_color = "#1c5253",
  header_font_google = google_font("Josefin Sans"),
  text_font_google   = google_font("Montserrat", "500", "600i")
)
```


<div style="text-align: justify">
  
## Motivación



---
## Modelo: Regresión discontinua

 $$\delta NivelLogro_i =\beta_0 + \beta_1 T_i + \beta_2 G_i +\beta_3 X_i  + u_i$$

y

T_i =& 
  \begin{cases}
    1, & G_i \geq c \\
    0, & G_i < c
  \end{cases}

Donde

$T_i$ es la variable de tratamiento, la cual está determinada por un límite, o punto $c_i$ de la variable definitoria, que en el presente trabajo será de 15 pp
$G_i$, es la variable definitoria, que en este caso es la tasa de cambio en la adopción de Internet de las localidades 

Para estimar el efecto de tratamiento, o la $\beta_1$, se utilizarán observaciones con una $G_i$ cerca a $c_i$. Se asume que la discontinuidad, o el salto, es el efecto causal.

El tipo de cambio discontinuo en la prababilidad de formar parte del grupo de tratamiento será Sharp, ya que la asignación a tratamiento es determinística y discontinua en ek punto de corte: todas las observaciones con un $G_i < c $ no serán parte del control y todas las que tengan un valor de $G_i >= c $ del tratamiento. 




+ Ecuaciones
+ Explicación
+ Subíndices

---
## Datos

+ No. observaciones
+ Unidad de análisis
+ Resúmenes estadísticos de variables
+ Est. descriptivas

En el contexto de RD, hacer un scatterplot simple de los datos no es beneficioso, ya que no permite distinguir los saltos en los datos. 

Por eso, los datos deben agregarse o suavizarse antes de graficarse. En las siguientes gráficas se muestra un ajuste polinomial global (línea) y las medias muestrales locales (puntos).

El ajuste polinomial es una aproximacion suavizada basada en regresiones polinomiales de cuarto o quinto orden de la variable dependiente, separada en control y tratamiento. 

Las medias muestrales locales se construyen a partir de intervalos o *bins* de $G_i$, calculando la media de la Y para las observaciones que caen dentro de cada intervalo. En este caso utilizaremos el método cuantil-espaciado, en el que cada bin tendrá el mismo número de observaciones usando regresiones polinomiales. Esto para ver más "fielmente" cómo se comporta $G_i$.

Sin considerar a los controles o el ancho del intervalo alrededor del punto de corte, los grupos se ven así: 


```{r}
data<-data[which(pobtot<2500),]
data$cp_15pp<-as.numeric(ifelse(data$cambio_internet<15,0,1))

```


```{r}
out6<- rdplot(cambio_esp_top,cambio_internet,nbins=c(20,20),kernel="triangular",c=15, binselect = "qspr")
```


```{r}
out7<- rdplot(cambio_mat_top,cambio_internet,nbins=c(20,20),c=15,kernel="triangular", binselect = "qspr")
```
Para incluir a las covariables en nuestra estimacion, debemos verificar que las covariables no sean distintas en el punto de corte (+/- el ancho de banda). Primero, verificaremos cual es el ancho de banda optima si queremos realizar una estimacion con regresion kernel de tipo triangular, un corte de 15, y un el prden del polinomio de 4:

```{r}
out = rdbwselect(cambio_esp_top, cambio_internet,c=15, kernel = "triangular", p = 4, bwselect = "mserd")
summary(out)
```

Observamos que el ancho de banda optimo (que implica esto?) es de 14.

En el caso de matematicas:

```{r}
out = rdbwselect(cambio_mat_top, cambio_internet,c=15, kernel = "triangular", p = 4, bwselect = "mserd")
summary(out)
```

Observamos que es de 12. Ahora vemos como cambian nuestras dispersones al incorporar estos resultados:

```{r}

out<-rdplot(data$cambio_esp_top,data$cambio_internet,nbins=c(20,20),c=15,h=14, binselect = "es")

```


```{r}
out3<- rdplot(cambio_mat_top,cambio_internet,nbins=c(20,20), c=15,h=12,binselect = "es")
```


```{r}
out5<- rdplot(cambio_esp_top,cambio_internet,nbins=c(20,20),c=15, h=14,binselect = "qs")
```


```{r}
out6<- rdplot(cambio_mat_top,cambio_internet,nbins=c(20,20),c=15, h=12,binselect = "qspr")
```

---

Ahora, vamos a comprobar que las medias de C y T sean iguales en el punto de corte

The simplest way to implement RD local polynomial analysis is to t the outcome on the
score alone. Although this basic specication is sucient to analyze most applications, some
researchers may want to augment it by including other covariates in their model specication.
Local polynomials methods can easily accommodate additional covariates, but the latter
must satisfy an important condition. Unless researchers are willing to invoke parametric
assumptions or redene the parameter of interest, the covariates used to augment the analysis
must be balanced at the cuto.

covariate-adjustment cannot be used to restore
identication of standard RD design treatment eects when treated and control observations
dier systematically at the cuto. When the empirical evidence shows that important predetermined
covariates dier systematically at the cuto, the assumption of continuity of
the potential outcomes is implausible, and thus the nonparametric continuity-based RD
framework discussed in this volume is no longer appropriate without further (restrictive)
assumptions about the data generating process.

We let Zi(1) and Zi(0) denote two vectors of potential covariates|where Zi(1) represents
the value taken by the covariates above the cuto (i.e., under treatment), and Zi(0)
the value taken below the cuto (i.e., under control). We assume that these covariates are
predetermined|that is, that their values are determined before the treatment is ever assigned
and therefore the treatment eect on the covariates is zero by construction. without interacting the covariates with the treatment
---
```{r}
# Ahora vamos a ver si covariates son iguales en el punto de corte

data$marg<-recode(data$marg_10, 'BAJA O MUY BAJA'=3, 'MUY ALTA O ALTA'=2, 
                  'MEDIA'=1)

as.numeric(data$marg)

```

```{r}
#este es con un ancho de banda de 12

marg_C<-(data$marg[cambio_internet>=2 & cambio_internet<=14])
marg_T<-(data$marg[cambio_internet>=15 & cambio_internet<=27])

promesc_C<-(data$promesc_20[cambio_internet>=2 & cambio_internet<=14])
promesc_T<-(data$promesc_20[cambio_internet>=15 & cambio_internet<=27])

pocup_C<-(data$pocup_20[cambio_internet>=2 & cambio_internet<=14])
pocup_T<-(data$pocup_20[cambio_internet>=15 & cambio_internet<=27])

cel_C<-(data$cel_20[cambio_internet>=2 & cambio_internet<=14])
cel_T<-(data$cel_20[cambio_internet>=15 & cambio_internet<=27])

indig_C<-(data$pobindig_20[cambio_internet>=2 & cambio_internet<=14])
indig_T<-(data$pobindig_20[cambio_internet>=15 & cambio_internet<=27])



```{r}
# con ancho de banda de 12

#prom esc es igual en tratamiento y control en el punto de corte (con un bandwidth de 5)

t.test(promesc_T,promesc_C,alternative="two.sided")

#Pob ocupada si es igual en el punto de corte (con un bandwidth de 5)

t.test(pocup_T,pocup_C,alternative="two.sided")

# celular.  son iguales

t.test(cel_T,cel_C,alternative="two.sided")

# marginacion. si son iguales

t.test(marg_T,marg_C,alternative="two.sided")


```

El balance entre el grupo de control y el grupo de tratamiento **en el punto de corte** es:

```{r}

# kable...


```

Dado que las covariables si estan balanceadas dentro del punto de corte y el ancho de banda [c-h,c+h], podemos incluirlas en la estimacion.


---

## Implementación

+ Cuadro de estimaciones
+ descripción de los cuadros



Ahora vamos a hacer una estimacion usando el ancho de banda adecuado segun nuestros datos (se indica en la funcion), una regresion kernel triangular, errores agrupados a nivel municipal, un punto de corte en 15, y los regresores por localidad: promedio de anios de escolaridad, poblacion ocupada, proporcion de casas con celular, y nivel de marginacion:

```{r}

Z = cbind(data$marg, data$promesc_20,data$pocup_20,data$cel_20)
colnames(Z) = c("Marginacion", "Promedio escolaridad", "Pob. ocupada", "Tenencia celulares")
out = rdrobust(data$cambio_esp_top,data$cambio_internet, covs = Z, kernel = "triangular", c=15,p = 4, bwselect = "mserd",cluster=data$ClaveMun)

summary(out)
```

```{r}
out = rdrobust(data$cambio_mat_top,data$cambio_internet, covs = Z, kernel = "triangular", c=15,p = 4, bwselect = "mserd",cluster=data$ClaveMun)

summary(out)
```



Interpretacion con lo q tenemos ahorita: La interpretacion es que dentro del intervalo de 10 puntos porcentuales, el porcentaje de calificaciones de espanol que *cambia*  disminuye en 1.12  puntos porcentuales en espanol y 1.34 en matematicas debido al acceso a Internet: X% de las escuelas de las localidades rurales tuvieron un cambio en el acceso a internet de -10 pp, mientras que X% de las escuelas de localidades rurales tuvieron un cambio en el acceso a Internet de hasta 10 pp

Interpretacion ideal: El porcentaje de alumnos que cambian de posicion (top/bottom o vicerversa) aumentan/disminuyen en X pp debido al acceso a Internet. El % de localidades rurales que apenas tienen internet (+ 5 pp arriba del corte) es de X%, mientras que el % de localidades rurales que por poco tendrian internet (- 5 pp debajo del corte) es de %

```{r pressure, echo=FALSE}
print(out$beta_p_r)
```

```{r pressure, echo=FALSE}
print(out$beta_p_l)
```

We see that the RD eect of 3.020 percentage points in the female high school attainment
percentage is the dierence between a percentage of 15.6649438 percent in municipalities
where the Islamic party barely wins and a percentage of 12.6454218 percent in municipalities
where the Islamic party barely loses|that is, 15:6649438􀀀12:6454218  3:020. By accessing
the control mean at the cuto in this way, we learn that the RD eect represents an increase
of (3:020=12:6454218)  100 = 23:88 percent relative to the control mean.


---
## Resultados

<div style="text-align: justify">
  
  + Relación hallazgos con bibliográfía 
  + Aportación del trabajo

$$IPV_{ist} = \gamma+ \delta \space Reform_{st} + X_{ist}\beta +\alpha_{s} +\mu_{t} + \epsilon_{ist}$$

$\alpha_{s}$ es el vector de efectos fijos (EF) que controla por el estado de residencia de la mujer

$\mu_{t}$ es el vector de EF de tiempo de la encuesta

---
## Conclusiones

+ Se comprueba la hipótesis
+ Aportación
+ Trabajo fitirp 
+ Aplicación en PP o privada

---

## Anexos

+ Pruebas q hicimos sin copy paste (?)

---

## Bibliografía

+ 8-10 artículos publicados de journals















