---
title: archivo de trabajo
author: John Doe
date: March 22, 2005
output: html_document
---

```{r}
library(readxl)
library(readr)
library(stargazer)
library(dplyr)
library(ggplot2)
library(kableExtra)

#Ahora no tienen que descargar nada, todo es automatico :)
temp <- tempfile()
download.file("https://www.inegi.org.mx/contenidos/programas/ccpv/iter/zip/iter2020/iter_nalcsv20.zip",temp)
censo<-read.csv(unz(temp,"ITER_NALCSV20.csv"))
unlink(temp)
planea_15<-read_xlsx("PLANEA_2015.xlsx")
planea_19<-read_xlsx("PLANEA_2019.xlsx")

#limpieza
planea_15 <- planea_15[-c(1:2),]
planea_19 <- planea_19[-c(1:7),]
```

---
## Tema

Causalidad del acceso a Internet en el hogar en el desempeño escolar (reflejado en la evaluación estandarizada nacional *Planea*) de los estudiantes mexicanos.

---
## Cuadro bibliografía 

Se elaboró un cuadro de resumen bibliográfico mostrando los efectos del acceso a Internet a nivel celular, hogar, o escuela en variables dependientes relacionadas al desempeño educativo de estudiantes, principalmente de secundaria. Es importante recalcar que, en México, aunque se ha medido el efecto de la Reforma en Telecomunicaciones en variables relacionadas con ingreso, no se ha analizado su efecto en la educación. 

text_tbl <- data.frame(
Estudio (datos) = c("Badasyan & Silva. (2012)","Bessone, Dahis, Ho. (2020)", "Malamud, Cueto, Cristia, Beuermann. (2019)","Vigdor & Ladd. (2010)","Belo, Ferreira, Felang. (2014)", "Fairlie & Robinson. (2013)","Grimes & Townsend. (2017)"),
Población estudiada=c("Alumnos 3° de secundaria de escuelas públicas urbanas. Pruebas estandarizada (Prova Brasil), reusltados en Matemáticas y portugués. Brasil. (2007, 2009)","Prova Brasil de alumnos de 5° y 3° de secundaria de 5,570 municipalidades. Brasil. (2007, 2009, 2011,
2013, 2015, 2017)","Niños de 3° y 5° en escuelas públicas de bajo desempeño. Lima, Perú. (2011-2013)","Estudiantes de escuelas públicas de 5°-2° de secundaria en Matemáticas y lectura. Carolina del Norte. (2000-2005)","Escuelas secundarias. Portugal. (2005-2009)","Estudiantes de 6-10 de 15 escuelas. (California)","Alumnos hasta 2° de secundaria en prueba nacional estandarizada. Nueva Zelanda. (2012-2016)")
Metodología = c("PSM en año antes y año después de la reforma","*Two way fixed effects* y diff in diff no paramétrico","RCT, regresión","Efectos fijos"," Primeras diferencias con efectos fijos","RCT, regresión", "Diff in diff con EF individuales y de tiempo"),
Tipo de acceso= c("Hogar y escuela (cuatro categorías)", "3G celular", "Hogar, junto con dispositivos (ie laptops)", "Escuelas", 
Variable resultado= c("Desempeño prueba estandarizada nacional","Desempeño prueba estandarizada nacional","Habilidades digitales, cognitivas, y académicas","Desempeño prueba estandarizada","Desempeño prueba estandarizada nacional","Desempeño en tareas", "Desempeño prueba estandarizada nacional"),
Coeficientes relevantes= c("ATT: +, * ", "0","Habilidades digitales: XO test (1.00 SD), PC test (.21 SD), Internet test (.33 SD), Índice digital (.53 SD). Resultados académicos: 0", "-1% y -1.3% SD en Mate y Lectura", ".78 SD", "0", "1% SD para los que estaban en la media nacional o por encima de ella." )

kbl(text_tbl, booktabs = T) %>%
kable_styling(full_width = F) %>%
column_spec(2, width = "30em")

--- 
## Justificación - relevancia del tema

México tiene como algunas de sus características un bajo nivel de calidad educativo y una baja penetración de telecomunicaciones, relativo a otros países de ingresos comparables. México tiene una brecha digital considerable, el cual es un reto difícil de sobrellevar dadas fallas regulatorias institucionales, una geografía compleja y densidades de población heterogéneas. (cita Ovando). Se encuentra en el X lugar de technological readiness. Chile, por ejemplo, se encuentra en X (World Economic Forum, checar). 

Se ha puesto poca atención en las repercusiones de una baja o pobre conectividad en el desempeño escolar en el entorno rural del país. Estudios previos (quello) demuestran que hay disparidades muy marcadas entre alumnos con conectividad en su hogar y los que no tienen acceso a ella o solo a través de su celular. Esta disparidad se conoce en la literatura como “homework gap” (Reisdorf, Yankelevich, Shapiro, & Dutton, 2019).

Es claro que hay correlación de una baja conectividad y el desempeño escolar, por ejemplo, debido a covariables de las localidades donde se encuentran las personas, como entorno, zona geográfica, y nivel de marginación. ¿Pero qué tanto del desempeño está causado por el acceso a Internet?

Este tema ha sido investigado de forma parecida (mismas variables explicativas, misma variable de resultado) en diferentes países, los cuales explotan las pruebas estandarizadas nacionales, y tratan a reformas relacionadas con el aumento de cobertura del Internet en sus países como experimentos naturales. Sin embargo, esto no se ha hecho en México. 

Este evento que causa mayor cobertura en los estudios utilizados anteriormente, en el caso de México, es la Reforma en telecomunicaciones del 2013. Esta fue llevada a cabo en un contexto en el que el mercado de telecomunicaciones en México, desde los 90s, estaba altamente concentrado, resultando en falta de competencia, calidad de servicios baja, precios altos, y una penetración de banda ancha baja, en relación a países comparables en América Latina. (Noll). En ella, el acceso a Internet se consagró como un derecho constitucional. Particularmente, la regulación asimétrica introducida buscó "emparejar" a la participación de los otros competidores respecto a la del preponderante (Telmex en el caso de telefonía), estableciendo  las bases para garantizar una mayor competitividad en la oferta de los servicios de telecomunicaciones, por lo que hoy en día se cuenta con más competencia y precios más bajos, así como una mejora en la calidad de los servicios y aumentar la cobertura de Internet. Asimismo, se implementó el Programa “México Conectado”, con el fin de llevar Internet de manera gratuita a más de 100 mil sitios y espacios públicos del país. El acceso a Internet se brinda a cada uno de los estados de la República Mexicana a través de los llamados “Puntos, México Conectado”, que se encuentran ubicados en varios sitios y espacios públicos como escuelas, bibliotecas, hospitales y centros comunitarios a nivel federal, estatal y municipal.

En suma, la Refoma, al mejorar las condiciones de competencia, permitió a México, ampliar el proceso de universalización de Internet, y escalar en el índice de accesibilidad a Internet: según el índice de accesibilidad de la OECD, en 2012, el 26% de los hogares mexicanos tenían acceso a internet y en 2019, 56.4%, es decir, un aumento mayor al doble. Sin embargo, el entorno rural se encuentra en particular desventaja: su adopción es de 39%, mientras que en el entorno urbano es de 71.2%. 

Por último, el nivel alto de desagregación de los datos de la prueba de Planea y del censo de la INEGI, con su base de Principales resultados por localidad (ITER), permiten que se haga un *match* entre estas dos bases y se use el método cuasi-experimental de *propensity score matching* para encontrar el efecto de tratamiento del acceso a Internet en comunidades rurales. Esto tendrá implicaciones relevantes en cuanto a política pública nacional. 

La contribución de este trabajo es reflejar la importancia de la Reforma, en el acceso a internet y con ello su impacto en el ámbito educativo, ya que, como lo refiriera el propio Senado de la República en su Boletín plublicado en 2016, el panorama existente antes de la Reforma de 2013, mostraba, por una parte, una limitada participación económica de las telecomunicaciones en el Producto Interno Bruto y, por la otra, el dominio del mercado por una sola empresa, lo que daba por resultado un espacio carente de competencia, que, entre otras cuestiones, derivaba en servicios caros y por tanto inaccesibles para gran parte de la población mexicana, sobre todo, para la más vulnerable económicamente. 

Además, a raíz de la pandemia del COVID-19, se ha puesto aún más en evidencia la necesidad del acceso a Internet y de medios tecnológicos, como computadoras, tabletas, televisiones, entre otros, como vehículos del aprendizaje y motor en la continuidad de la educación en todos los niveles. En consecuencia, hoy más que nunca resulta importante efectuar la valuación de esta política -la Reforma en telecomunicaciones de 2013, a través del programa “México Conectado”- y la medición de su impacto en la educación, con el fin de identificar áreas de oportunidad y ventanas de mejora en su implementación. 

---
## Aportación del trabajo (hipótesis)

Dado ese contexto, el objetivo general de este trabajo es analizar el impacto que ha tenido la Reforma en Telecomunicaciones en el desempeño educativo; lo anterior, a través del aumento de acceso a Internet que se detonó con esta Reforma, debido a mecanismos como un mayor acceso a Internet por el programa "México Conectado", u otros relacionados con el aumento de la competencia del sector, como precios más bajos o mayor cobertura. El presente trabajo determinará si un mayor acceso a internet en los hogares ha contribuido a elevar el desempeño educativo de los estudiantes, partiendo de la premisa de que el acceso a Internet puede mejorar la calidad de la educación en muchas maneras (por ejemplo, usando el internet para consultas o para realizar tareas), incrementando las oportunidades de aprendizaje y reduciendo la brecha digital.

El trabajo examinará el efecto de acceso a Intenet a nivel localidad en el desempeño escolar de estudiantes utilizando los datos que provee el gobierno de la evaluación Planea, la cual se aplica a alumnos de 3° de secundaria en los ámbitos de Matemáticas y Lenguaje en el año 2019. 

Se utilizará el método *propensity score matching* para evaluar el impacto del internet en las localidades en los resultados de las pruebas, controlando por variables como nivel de marginación, entorno rural, tipo de escuela

Se utilizará por primera vez la base generada en el Censo del 2020, la de Principales resultados por localidad (ITER). Esta base cuenta con 

Esperaríamos  que las localidades que tienen mayores proporciones de viviendas con acceso a Internet tengan mejores resultados en la evaluación, controlando por covariables relacionadas a los hogares y a la localidad.  

Si controlamos por características relacionadas con la desigualdad de las localidades (por ejemplo, tamaño, entorno, porcentaje de viviendas con drenaje, etc.), podremos diferenciar las disparidades en los resultados de las evaluaciones del de estas características de la localidad. 

---

## Descriptivas

# Pasos

A) Encontrar acceso a internet (y variables que propuso sam) en censo a nivel localidad
```{r}
#convierto variables de interes a numéricas
names<-c('VIVTOT','TVIVPAR','VIVPAR_HAB', #localidad
         'VPH_INTER','VPH_PC') #internet y laptop

for (i in names){
    censo[[i]] <- as.numeric(censo[[i]])
}


#creo la base de datos de interes
censo_localidad<-censo %>% 
  select(NOM_ENT,NOM_MUN,NOM_LOC,     #localidad           
         VIVTOT,TVIVPAR,VIVPAR_HAB,       # vivienda
         VPH_INTER,VPH_PC)   %>%    # internet y laptop
        mutate(internet=VPH_INTER*100/VIVTOT,
               lap=VPH_PC*100/VIVTOT)
#cambio todo a mayus
censo_localidad <- as.data.frame(t(apply(censo_localidad,1,toupper)))
  
```

B) Encontrar calis (o mas bien distribucion de calis en planea) a nivel localidad


```{r}
#Para planea 19

#convierto variables de interes a numéricas

names<-c('...23','...24','...25','...26', #calis esp
         '...35','...36','...37','...38') #calis mate

for (i in names){
    planea_19[[i]] <- as.numeric(planea_19[[i]])
}


#creo la base de datos de interes

planea_localidad<-planea_19 %>% 
  select(...2,...6,...7,                  # son entidad, municipio y loc
         ...23,...24,...25,...26,       # son % de calis de español
         ...35,...36,...37,...38)   %>% # son % de calis de mate
  group_by(...2,...6,...7) %>%
  summarize(esp_1 = mean(...23), 
            esp_II= mean(...24),
            esp_1II = mean(...25), 
            esp_IV= mean(...26),
            mat_1 = mean(...35), 
            mat_II= mean(...36),
            mat_1II = mean(...37), 
            mat_IV= mean(...38),) %>%
  mutate(top_50_esp=esp_1II+esp_IV,
         top_50_mat=mat_1II+mat_IV) #convierto a mi variable de interes (porcentaje de niños en la mejor mitad)

#cambio todo a mayus
planea_localidad <- as.data.frame(t(apply(planea_localidad,1,toupper)))
  

#cambio nombres

names(planea_localidad)[names(planea_localidad) == "...2"] <- "NOM_ENT"
names(planea_localidad)[names(planea_localidad) == "...6"] <- "NOM_MUN"
names(planea_localidad)[names(planea_localidad) == "...7"] <- "NOM_LOC"


```

C) Hacer regresion

```{r}
#creo la base de datos
data<-as.data.frame(merge(planea_localidad,censo_localidad, by= c("NOM_ENT","NOM_MUN","NOM_LOC"))) %>% na.omit()
#perdimos muchas obervaciones por la codificacion

#convierto variables de interes a numéricas
names<-c("esp_1","esp_II","esp_1II","esp_IV",    
         "mat_1","mat_II","mat_1II","mat_IV",
         "top_50_esp","top_50_mat",
         "VIVTOT", "TVIVPAR","VIVPAR_HAB","VPH_INTER","VPH_PC",
         "internet","lap" )  
for (i in names){
    data[[i]] <- as.numeric(data[[i]])
}

a<-lm(top_50_mat~internet,data)
b<-lm(top_50_mat~lap,data)
c<-lm(top_50_esp~internet,data)
d<-lm(top_50_esp~lap,data)

stargazer(a,b,c,d,type="text")

````

# Overlap

```{r}

data<-data%>% mutate(dummy_internet=ifelse(internet>1,1,0),
                     dummy_lap=ifelse(lap>1,1,0))

data$dummy_internet<-as.factor(data$dummy_internet)   
data$dummy_lap<-as.factor(data$dummy_lap) 
 data %>%
  ggplot( aes(x=top_50_mat, fill=dummy_internet)) +
    geom_histogram( color="#e9ecef", alpha=0.2, position = 'identity') +
    scale_fill_manual(values=c("#69b3a2", "#404080")) 
 
  data %>%
  ggplot( aes(x=top_50_mat, fill=dummy_lap)) +
    geom_histogram( color="#e9ecef", alpha=0.2, position = 'identity') +
    scale_fill_manual(values=c("#69b3a2", "#404080")) 
  
 data %>%
  ggplot( aes(x=top_50_esp, fill=dummy_internet)) +
    geom_histogram( color="#e9ecef", alpha=0.2, position = 'identity') +
    scale_fill_manual(values=c("#69b3a2", "#404080")) 
 
  data %>%
  ggplot( aes(x=top_50_esp, fill=dummy_lap)) +
    geom_histogram( color="#e9ecef", alpha=0.2, position = 'identity') +
    scale_fill_manual(values=c("#69b3a2", "#404080")) 
  
  
```


# Estadistica descriptiva
```{r}
#ya tenemos la base de datos preliminar y podemos poner cualquier estadistica descriptiva


#para datos comunidades con internet
stargazer((data[data$dummy_internet==1,]),type="text")

#para datos comunidades sin internet
stargazer((data[data$dummy_internet==0,]),type="text")


#para datos comunidades con lap
stargazer((data[data$dummy_lap==1,]),type="text")

#para datos comunidades sin lap
stargazer((data[data$dummy_lap==0,]),type="text")

```

# Comentarios

Buenas noticias:

+ tenemos info desagregada por localidad

+ Las bases de planea se prestan para un matching entre escuelas o localidads o municipios con y sin internet (en propencity o en acceso real)


Malas noticias:

+ No podemos hacer un dif and dif o algo de serie de tiempo porque el censo es de hecho ex post y solo tenemos un censo, no hay info intermedia entre ambas planeas.

+ Debido a esto solo podemos usar un planea (preferiblemente el mas cercano al censo)


Por trabajar:

+ Definir bien nuestra Y (por lo pronto yo propuse orcentaje de niños en la mitad mas alta porque no estan las calis perse)

+ Definir bien nuestro T (por lo pronto yo propuse una dummy de internet y otra dummy de lap pero se puede mejorar)

+ Mejorar el filtro de comunidades porque al final solo nos quedaron 9046 localidades que hicieron el empate textual(esto se puede deber a mala codificacion entre inegi y planea)

+ Decidir que hacer con las comunidades tan pequeñas que solo tienen pocas casas y en consecuenica tienen NA en lap e internet.





